【裁判字號】    90,上訴,430
【裁判日期】    891222
【裁判案由】    違反槍砲彈藥刀械管制條例
【裁判全文】
臺灣高等法院臺中分院刑事判決                      九十年度上訴字第四三號
    上  訴人即
    被      告  丙○○
    選任辯護人  楊俊彥
右上訴人因違反槍砲彈藥刀械管制條例案件，不服臺灣彰化地方法院八十九年度訴字
第一○八二號中華民國八十九年十二月二十二日第一審判決（起訴案號：臺灣彰化地
方法院檢察署八十九年度偵字第一六八二號），提起上訴，本院判決如左：
      主  文
原判決撤銷。
丙○○未經許可，寄藏可發射子彈具有殺傷力之改造手槍，處有期徒刑捌月，併科罰
金新臺幣玖萬元，罰金如易服勞役，以新台幣玖佰元即銀元佰元折算壹日。
改造手槍壹支沒收。
      事  實
一、丙○○於民國（下同）八十七年五月間某日晚上八時許，在彰化縣彰化市○○路
    附近，因受林玉柱（業已於八十七年十一月二十日死亡，涉案部分並經檢察官另
    為不起訴處分確定）之囑託，竟未經許可，而同意允為寄藏業將「仿ＣＯＬＴ廠
    半自動手槍製造之金屬玩具手槍」更換已貫通之土造金屬槍管所改造而成，可供
    擊發子彈使用，具有殺傷力之改造手槍一支（槍枝管制編號為00000000
    00號），及亦具有殺傷力之改造金屬子彈一顆，以及不具有殺傷力之改造子彈
    四顆（此部分未犯刑責），並將之攜至彰化縣和美鎮○○路一七九之一號一樓牛
    排館後面空地之草叢內藏放。嗣至八十九年二月九日晚上，丙○○為資防身，攜
    帶上開具有殺傷力之改造手槍一支與改造子彈一顆，以及不具有殺傷力之改造子
    彈四顆外出，並於同日晚上十一時許，在彰化縣花壇鄉○○街六號（即黃圳川之
    住所）屋外約二、三公尺處發生槍枝走火，而擊發上開具有殺傷力之改造金屬子
    彈一顆。丙○○恐被追查，乃於同晚即將上開具有殺傷力之改造手槍一支與其他
    不具殺傷力之改造子彈四顆，均丟在彰化縣彰化市○○路之排水溝草叢內。嗣至
    翌日（即八十九年二月十日）清晨，黃圳川之父黃錦裕在上開地點打掃時，拾獲
    前開已被擊發之改造金屬子彈彈殼一顆，報警偵辦，丙○○乃在警方及其他有偵
    查犯罪權限之機關或公務員尚未查覺其上開犯行之前，即於八十九年二月十七日
    下午一時四十六分許，自動到彰化縣警察局彰化分局向警員乙○○申告其犯罪事
    實，並供出上開改造手槍與子彈之來源，且於同日下午二時二十六分許，引導警
    員前往彰化縣彰化市○○路之排水溝草叢內，起獲上開改造手槍一支、及未具殺
    傷力之改造子彈四顆，警方因而查獲林玉柱未經許可非法持有前開改造手槍與子
    彈之犯行，丙○○並進而接受裁判。
二、案經彰化縣警察局彰化分局報請臺灣彰化地方法院檢察署檢察官偵查起訴。
      理  由
一、訊據上訴人即被告丙○○（以下簡稱為被告）對其上開因受林玉柱之囑託，即未
    經許可，而同意允為寄藏具有殺傷力之改造手槍一支，及亦具有殺傷力之改造金
    屬子彈一顆，後至八十九年二月九日晚上十一時許，因在彰化縣花壇鄉○○街六
    號屋外約二、三公尺處發生槍枝走火，不慎將上開具有殺傷力之改造金屬子彈一
    顆擊發，其乃於前開時間向警方自首，並供出上開改造手槍與子彈之來源，且於
    八十九年二月十七日下午二時二十六分許，引導警員前往彰化縣彰化市○○路之
    排水溝草叢內，起獲上開改造手槍一支、及另外四顆未具殺傷力之改造子彈等犯
    情，已於警訊、偵審中，及於本院審理時，均坦白承認。且有上開改造手槍一支
    及改造金屬子彈彈殼一顆扣案可稽。而上開改造手槍一支，係將「仿ＣＯＬＴ廠
    半自動手槍製造之金屬玩具手槍」更換已貫通之土造金屬槍管所改造而成，可供
    擊發子彈使用，具有殺傷力，亦經內政部警政署刑事警察局鑑定明確，有該局八
    十九年三月十日刑鑑字第二五八三五號鑑驗通知書附卷足佐（見偵查卷宗第二二
    頁）。上開射擊後之彈殼，核係玩具金屬彈殼，同經內政部警政署刑事警察局鑑
    定明確。既能擊發，顯經改造並具殺傷力無疑。事證明確，被告之上開犯行均堪
    認定。
二、核被告所為，係犯槍砲彈藥刀械管制條例第十一條第四項（起訴書誤載為第一項
    ）之未經許可寄藏可發射子彈具有殺傷力之改造手槍罪，及同條例第十二條第四
    項（起訴書誤載為第一項）之未經許可寄藏子彈罪。被告以一寄藏行為，同時受
    託寄藏上開改造手槍與子彈，係一行為觸犯二罪名之想像競合犯，應依刑法第五
    十五條之規定，從一重依槍砲彈藥刀械管制條例第十一條第四項之未經許可寄藏
    可發射子彈具有殺傷力之改造手槍罪處斷。次查被告在前開時、地發生槍支走火
    之時，並無他人查覺被告犯行，即於八十九年二月十日清晨，經黃圳川之父黃錦
    裕在打掃之時，拾獲前開已被擊發之改造金屬子彈彈殼一顆，而報警偵辦之後，
    警方亦不知被告上開所犯，被告確係在警方及其他有偵查犯罪權限之機關或公務
    員尚未查覺其上開犯行之前，即於八十九年二月十七日下午一時四十六分許，自
    動到彰化縣警察局彰化分局向警員乙○○申告其犯罪事實，並供出上開改造手槍
    與子彈之來源，且於同日下午二時二十六分許，引導警員前往彰化縣彰化市○○
    路之排水溝草叢內，起獲上開改造手槍一支、及未具殺傷力之改造子彈四顆，警
    方因而查獲林玉柱未經許可非法持有前開改造手槍與子彈之犯行，上情亦據警員
    乙○○於本院訊問時，證述明確。被告就其上開所犯，既進而接受裁判，要與刑
    法自首之要件相當，應依刑法第六十二條前段之規定，減輕其刑（因子彈已被擊
    發，無法報繳，無從依據槍砲彈藥刀械管制條例第十八條第一項之規定減輕或免
    除其刑）。另被告既復於偵、審中自白並供述全部改造手槍與子彈之來源，因而
    查獲林玉柱未經許可非法持有前開改造手槍與子彈之犯行，應再依據槍砲彈藥刀
    械管制條例第十八條第四項之規定減輕其刑。扣案之改造手槍一支係違禁物，應
    依刑法第三十八條第一項第一款之規定宣告沒收。已射擊後之改造金屬子彈彈殼
    已非違禁物，另外四顆改造子彈不具殺傷力，亦經內政部警政署刑事警察局鑑定
    明確，亦非屬違禁物，均不為沒收之諭知。又被告雖因觸犯槍砲彈藥刀械管制條
    例第十一條第四項之非法寄藏可發射子彈具有殺傷力之改造手槍罪，而被判處有
    期徒刑，依照同條例第十九條第一項之規定，應於刑之執行完畢或赦免後，另入
    勞動處所強制工作，其期間為三年。惟人民身體之自由應予保障，憲法第八條定
    有明文，故限制人身自由之法律，其內容須符合憲法第二十三條所定要件。保安
    處分係對受處分人將來之危險性所為拘束其身體、自由等之處置，以達教化與治
    療之目的，為刑罰之補充制度。本諸法治國家保障人權之原理及刑法之保護作用
    ，其法律規定之內容，應受比例原則之規範，使保安處分之宣告，與行為人行為
    之嚴重性、行為人所表現之危險性、及對行為人未來行為之期待性相當。槍砲彈
    藥刀械管制條例第十九條之上開規定，不問對行為人有無預防矯治其社會危險性
    之必要，一律宣告強制工作三年，限制其中不具社會危險性之受處分人之身體、
    自由部分，其所採取之措施與所欲達成預防矯治之目的及所需程度，不符憲法第
    二十三條所定之比例原則，應自大法官會議釋字第四七一號解釋公佈之日起不予
    適用，以上業經司法院大法官會議於八十七年十二月十八日作成釋字第四七一號
    解釋甚明。本案被告雖受託寄藏上開可發射子彈具有殺傷力之改造手槍一支，但
    並未持以犯罪，且上開槍支之殺傷力亦與制式槍支不同。另被告亦無其他犯罪紀
    錄。審酌被告上開行為之嚴重性、及其行為所表現之危險性、及對其未來行為之
    期待性，本院認對被告尚不需依照槍砲彈藥刀械管制條例第十九條第一項之規定
    ，為刑之執行完畢或赦免後，令入勞動場所強制工作三年之諭知。
三、本案公訴人之公訴意旨雖另以：被告於八十七年五、六月間，尚同時未經許可，
    而持有林玉柱交藏之制式九二手槍一支及制式子彈二顆，嗣至八十九年二月十七
    日，經被告帶警前往彰化縣彰化市○○路四六之一號對面巷內之竹林內查獲上開
    被其埋藏之制式九二手槍一支與制式子彈二顆，因認被告此部分所為，另犯槍砲
    彈藥刀械管制條例第七條第四項、及同條例第十二條第四項（起訴書誤植為第一
    項）之罪嫌等情。惟被告矢口否認伊有公訴人此部分所指訴之犯行，並辯稱：上
    開制式九二手槍一支及制式子彈二顆均係林玉柱所有，並非伊所持有或藏放，伊
    係因在受託寄藏前開改造手槍與子彈之三、四日後，曾與林玉柱同車至林玉柱埋
    藏上開制式九二手槍及制式子彈之地點，俟林玉柱下車埋藏槍支與子彈完畢並上
    車之後，經林玉柱之告知，伊才知悉林玉柱有在該處埋藏槍支與子彈之情事，嗣
    在伊自首前開寄藏改造手槍與子彈之犯行之後，經警詢問林玉柱是否另有槍支，
    伊才又將此情告知警員，此制式九二手槍一支與制式子彈二顆與伊無關，此部分
    應不為罪等情。經查：本案公訴人指訴被告尚涉犯此部分犯行，係以：被告所供
    林玉柱埋槍時，其下車之處，依據警員乙○○之指證，並無法看見上開制式九二
    手槍與制式子彈之埋藏地點，而林玉柱埋藏手槍與子彈之竹林又佔地不小，在此
    情形，如被告並未單獨或陪同林玉柱前往埋槍，顯不可能知悉上開手槍與子彈之
    埋藏位置，詎其竟能引導警員起出上開制式手槍與制式子彈，顯見上開制式手槍
    與制式子彈係被告與林玉柱所共同持有或寄藏等情，為其依據。惟本案被告於警
    訊時，係因警員詢問是否知悉林玉柱尚有槍支，才供述林玉柱在彰化市○○路靠
    近彰化滑草場附近，另藏有槍支，並進而引導警員前去找槍，此有被告警訊筆錄
    附卷可稽。被告自警訊時起，即供述上開制式九二手槍一支與制式子彈二顆係林
    玉柱所埋藏，且從未供承伊有共同持有或寄藏此部分手槍與子彈之犯行。本案亦
    無其他證人指證被告曾持有或受託寄藏上開制式槍支與子彈。在此情形，縱使林
    玉柱在埋藏上開手槍與子彈之時，被告因與林玉柱有相當交情，而得在場目睹，
    惟如無確切之證據足以證明被告當時亦有共同持有支配上開制式手槍與子彈之犯
    意與行為，或有受託寄藏上開制式手槍與子彈之情事，已難僅憑其有在場目睹乙
    情，即對被告論科非法持有或寄藏上開制式手槍與子彈之罪責。況依據警員乙○
    ○在偵查中及於原審法院訊問時之指證，被告所供停車之地點，雖無法看見林玉
    柱埋槍之處。惟本案被告在供述林玉柱另藏有槍支，並引導警員前去找槍之時，
    被告最早是講埋在竹林內，後來談到記得裡面有一個水池，乙○○與其餘四、五
    位警員是找了很久，才在距路旁約三公尺處找到，上情業據警員乙○○於原審法
    院訊問時證述明確（見原審卷宗第十八頁及二十七頁所附照片）。經本院再予傳
    訊，警員乙○○亦再證明當時被告並未明確告知埋槍之確實地點，其等是找了半
    小時才找到（見本院卷宗第二四頁）。參酌上情，公訴人指述被告知悉埋藏手槍
    與子彈之確實地點，並將之告知警員乙節，尚難認與事實相符。況被告縱使目睹
    並知悉上開制式九二手槍與制式子彈之埋藏地點，亦不能因此而推認被告有非法
    持有或寄藏上開制式槍支與子彈之罪行，其說明已有如前述。另外，上開制式槍
    支與子彈被取出之時，有被包裹，同據警員乙○○於原審法院訊問時證述明確（
    見原審卷宗第十八頁），是亦不能以上開制式槍支被取出之時，並無生銹跡象，
    及林玉柱係於八十七年十一月二十日死亡等情，即認定上開制式槍支與子彈係被
    告而非林玉柱所埋藏。此外復查無其他積極之證據足以證明被告有公訴人此部分
    所指訴之犯行，被告此部分之犯罪尚屬不能證明。因公訴人認此部分與被告前開
    論罪科刑部分，有一行為觸犯數罪名之想像競合犯關係，屬裁判上一罪，爰不就
    此另為被告無罪之諭知。又被告此部分之犯罪既屬不能證明，上開扣案之制式手
    槍一支與制式子彈二顆尚無法於本案諭知沒收，應由檢察官另案聲請沒收違禁物
    ，併此敘明。
四、綜上所述，原審判決誤認被告有非法持有上開制式九二手槍一支與制式子彈二顆
    及認定被告係持有而非寄藏前開可發射子彈具有殺傷力之改造手槍及子彈，以上
    均有未合。被告上訴指謫原審判決不當，為有理由，應由本院將原審判決撤銷改
    判。爰審酌被告尚無前科、其非法持有前開改造手槍與子彈之犯罪情節、及其在
    犯罪之後尚能坦承犯行並表悔意等一切犯罪情狀，在依據前揭說明減輕與遞減其
    刑後，量處如主文所示之刑，並就其所受罰金刑部分，諭知易服勞役之折算標準
    。扣案之改造手槍一支並依法宣告沒收。
五、據上論斷，應依刑事訴訟法第三百六十九條第一項前段、第三百六十四條、第二
    百九十九條第一項前段、槍砲彈藥刀械管制條例第十一條第四項、第十二條第四
    項、第十八條第四項、刑法第十一條前段、第五十五條、第六十二條前段、第四
    十二條第二項、第三十八條第一項第一款，罰金罰鍰提高標準條例第二條，判決
    如主文。
本案經檢察官甲○○到庭執行職務。
中      華      民      國      九十     年       四      月    十八    日
                                  臺灣高等法院臺中分院刑事第三庭
                                        審判長法  官  方  艤  駐
                                              法  官  胡  忠  文
                                              法  官  廖  柏  基
右正本證明與原本無異。
如不服本判決應於收受送達後十日內向本院提出上訴書狀，其未述上訴之理由者並
得於提起上訴後十日內向本院補提理由書（均須按他造當事人之人數附繕本）。
                                              書記官  柯  孟  伶
中      華      民      國      九十     年       四      月     十八   日
附錄條文
槍砲彈藥刀械管制條例第十一條第四項
未經許可，持有、寄藏或意圖販賣而陳列第一項所列槍砲者，處一年以上七年以下有
期徒刑，併科新臺幣七百萬元以下罰金。                                    Ｆ


司法院資訊處製作；財團法人民間司法改革基金會備份。
